臺灣高雄地方法院民事裁定　　　　　　　 95年度監字第312號
聲　請　人　乙○○
上列聲請人聲請選定禁治產人甲○○監護人事件，本院裁定如下
：
    主  文
聲請駁回。
程序費用新臺幣壹仟元由聲請人負擔。
    理  由
一、本件聲請意旨係以：聲請人為禁治產人甲○○（男，民國○
    ○○年○月○○日生，身分證統一編號：Ｚ0000000
    00號）之姪子，禁治產人甲○○前經本院於六十八年七月
    二十九日以六十八年家禁字第一號裁定宣告為禁治產人，因
    禁治產人甲○○無法定順位之監護人，經法院於六十八年十
    月十一日以六十八年度家監字第七號裁定由禁治產人甲○○
    之兄即聲請人父親梁永境擔任禁治產人甲○○之監護人，但
    梁永鏡於九十二年九月十五日過世，經聲請人母親梁謝朱金
    提出選定監護人之聲請，亦經法院調查後雖駁回梁謝金珠之
    聲請，但於理由中認定梁謝朱金為家長，即屬第四順位之監
    護人，無待聲請選定，現禁治產人甲○○之監護人梁謝朱金
    亦於九十五年八月二十八日過世，而聲請人在母親過世前即
    與禁治產人甲○○同住，並因母親梁謝朱金年事已高，實際
    上由聲請人照顧禁治產人甲○○，並由聲請人管理禁治產人
    甲○○之財產事宜，為此，爰依法聲請選定聲請人為禁治產
    人甲○○之監護人等語。
二、按禁治產人之法定監護人，依民法第一千一百十一條第一項
    規定，依下列順序定之：即（一）配偶。（二）父母。（三
    ）與禁治產人同居之祖父母。（四）家長。（五）後死之父
    或母以遺囑指定之人。如無第一項規定之法定監護人時，始
    須依同條第二項規定，由法院徵求親屬會議之意見選定監護
    人。基此，若禁治產人已有合於該條第一項規定之法定監護
    人時，該法定監護人無須經法院裁定，逕檢附相關文件，向
    戶政事務所申請戶籍登記即可（參見內政部八十一年六月二
    十二日臺內戶字第八一０三八一四號函）。
二、經查：
（一）本件禁治產人甲○○前經本院於六十八年間裁定宣告為禁
      治產人，因其未婚、父母親、祖父母均已過世，經聲請人
      父親聲請選定監護人，亦經本院於六十八年間裁定選定聲
      請人父親梁永鏡為禁治產人甲○○之監護人，之後因監護
      人梁永鏡過世，由聲請人母親梁謝朱金為禁治產人甲○○
      提出選定監護人之聲請，雖經本院裁定駁回，但於理由中
      已敘明聲請人母親梁謝朱金為家長當然為禁治產人甲○○
      之監護人，無庸另行選定，但梁謝朱金於九十五年八月二
      十八日過世等情，業據聲請人提出聲請人、禁治產人甲○
      ○、及監護人梁謝朱金之戶籍謄本等資料為證，並經本院
      依職權調閱本院六十八年度之收文簿及本院九十二年度監
      字第二四九號民事裁定等資料在卷可稽，堪信聲請人前開
      主張為真實。
（二）又禁治產人甲○○長期以來與聲請人同住一處，且於禁治
      產人監護人即母親梁謝朱金過世前因年歲高，即由聲請人
      負責照顧禁治產人甲○○，並管理禁治產人甲○○所得領
      取之老人津貼、殘障補助等費用乙節，業據證人即聲請人
      之妻梁陳秀珍到庭證述：禁治產人甲○○於當兵時受到刺
      激，而罹患精神病，曾經住過精神病院，在伊與聲請人結
      婚後就與聲請人父母及禁治產人等人一同居住生活，且實
      際上都是聲請人在照顧禁治產人，伊也有協助照顧，並有
      幫禁治產人開戶，帳戶亦由聲請人管理，伊兒子也有協助
      管理等語甚詳（見本院九十五年十一月十三日非訟事件筆
      錄），據上，可認聲請人乙○○即為民法第一千一百十一
      條第一項第四款所規定之「家長」，即屬禁治產人甲○○
      之法定監護人。依前揭內政部函示，若禁治產人已有法定
      監護人時，毋庸聲請法院指定監護人，其持相關證件逕向
      戶政機關申辦戶籍登記即可。故本件禁治產人已有法定監
      護人乙○○存在，聲請人再行聲請選定禁治產人甲○○之
      監護人，於法不合，應予駁回。
三、依非訟事件法第二十一條第一項前段、第二十四條第一項，
    裁定如主文。
中　　華　　民　　國　　96　　年　　1 　　月　　26　　日
                  家事庭法  官  程克琳
以上正本係照原本作成。
如對本裁定抗告，須於裁定送達後10日之不變期間內，向本院提
出抗告狀，並繳納抗告費1,000元。
中　　華　　民　　國　　96　　年　　1 　　月　　26　　日
                        書記官　洪敏芳
